【裁判字號】    95,易,662
【裁判日期】    950810
【裁判案由】    恐嚇
【裁判全文】
臺灣臺北地方法院刑事判決               95年度易字第662號
公  訴  人  臺灣臺北地方法院檢察署檢察官
被      告  戊○○
            丙○○
            己○○
                    樓
上列被告等因恐嚇案件，經檢察官提起公訴（94年度偵字第2180
0號），本院判決如下：
    主  文
戊○○、丙○○、己○○共同連續以加害生命、身體、自由、財
產之事，恐嚇他人致生危害於安全，戊○○處有期徒刑肆月，丙○○、己○○各處有期徒刑參月，如易科罰金，均以銀元參佰元
即新台幣玖佰元折算壹日。
    事  實
一、緣戊○○所經營之欣輿實業有限公司（下稱欣輿公司）與乙○○所經營之雅典企業有限公司（下稱雅典公司）及政贏企
    業有限公司（下稱政贏公司，均址設台北市○○區○○街46
    巷32號1 樓）有債務糾紛，戊○○乃委託丙○○、己○○陪
    同前往上址向乙○○催討債務，詎其3 人竟共同基於恐嚇之
    概括犯意聯絡，(一)先於民國94年3月16日下午3時許，一同前
    往台北市○○區○○街46巷32號，欲找乙○○催討債務，惟
    該址地下室係由莉哲企業有限公司（下稱莉哲公司）負責人
    林茉莉承租開設家具行，其3 人誤以為該公司係乙○○所開
    設，經在場之莉哲公司員工丁○○表示並無此人，丙○○與
    己○○即向丁○○恫稱：「妳在騙我，如果妳現在要幫他騙
    ，沒關係啊，再騙的話，是妳有事」、「妳們自己小心，妳
    們要騙我們，妳們要這樣處理，那我們也會用我們的處理方
    式對妳們」等語，戊○○並要求丁○○轉告乙○○稱：「叫
    乙○○出來處理，如果讓我們找到了，就會沒完沒了，讓我
    自己去找到他，後果會更嚴重」等語，其3人即先行離去。
    (二)其3人復於同年4月8日下午6時許，再度前往莉哲公司上址
    找乙○○催討債務，戊○○並在門外對在場之丁○○、甲○○恫稱：「再不處理，妳們還敢來上班，我們會讓妳們以後
    都不敢來上班，妳們最好請警察天天24小時來站崗，要不然
    妳們自己小心一點」等語，其3 人先後以此加害生命、身體
    、自由、財產之事恐嚇以催討債務，使乙○○、丁○○及甲○○等人心生畏懼，致生危害於安全。
二、案經丁○○、甲○○訴由台北市政府警察局松山分局報告暨
    乙○○訴由台灣台北地方法院檢察署檢察官偵查起訴。
    理  由
壹、程序部分：
    按被告以外之人於審判外之言詞或書面陳述，除法律有規定
    者外，不得作為證據，刑事訴訟法第159條第1項定有明文，
    此即學理上所稱之「傳聞證據排除法則」，而依上開法律規
    定，傳聞證據原則上固無證據能力，但如法律別有規定者，
    即例外認有證據能力。又被告以外之人於審判外之陳述，雖
    不符合同法第159條之1至第159條之4之規定，但經當事人於
    審判程序同意作為證據，法院審酌該言詞陳述或書面陳述作
    成時之情況，認為適當者，亦得為證據，當事人、代理人或
    辯護人於法院調查證據時，知有第159條第1項不得為證據之
    情形，而未於言詞辯論終結前聲明異議者，視為有前項之同
    意，此觀諸同法第159條之5規定甚明。查本判決下列所引用
    之各該被告以外之人於審判外之陳述（包含書面陳述），皆
    屬傳聞證據，惟被告等於本院準備程序時表示無意見而不予
    爭執，且迄至言詞辯論終結前亦未再聲明異議，本院審酌上
    開證據資料製作時之情況，尚無違法不當及證明力明顯過低
    之瑕疵，亦認為以之作為證據應屬適當，故揆諸前開規定，
    爰逕依刑事訴訟法第159條之5規定，認前揭證據資料均例外
    有證據能力，合先敘明。
貳、實體部分：
一、訊據被告戊○○、丙○○、己○○固坦承有於上揭時間至位
    於台北市○○區○○街46巷32號之莉哲公司，找告訴人乙○○催討債務之事實，惟矢口否認有何恐嚇犯行，被告戊○○
    辯稱：我沒有講這些話，也沒有聽到丙○○、己○○有講恐
    嚇的話云云；被告丙○○辯稱：我第1 次去莉哲公司時，沒
    有說「你們自己小心」這句話，戊○○也沒有說「叫乙○○
    出來處理，如果讓我們找到了，就會沒完沒了，讓我自己去
    找到他，後果會更嚴重」這些話，第2 次去時，完全沒有見
    到人，因為莉哲公司沒有招牌，1 樓沒人使用，公司員工在
    地下室，我們沒有人說「再不處理，你們還敢來上班，我們
    會讓你們以後都不敢來上班，你們最好請警察天天24小時來
    站崗，要不然你們自己小心一點」這些話云云；被告己○○
    辯稱：我們3人兩次去莉哲公司都沒有說恐嚇的話，我們是
    去找乙○○，並不認識莉哲公司員工，怎麼可能恐嚇她們，
    況且第1 次去沒多久，警察就到了，第2次我們是在1樓門口
    ，只有戊○○進去地下室門口，但地下室的門是反鎖的，沒
    有辦法進公司云云。經查：
  （一）上揭事實，業據告訴人乙○○指訴綦詳，並經告訴人丁○○於警詢、偵查中指稱：戊○○於94年3 月16日15時
        許，帶丙○○、己○○至莉哲公司要找乙○○，我告訴
        他們3人公司沒有這個人，其中1個人恐嚇說：「妳在騙
        我，如果妳現在要幫他騙，沒關係啊，再騙的話，是妳
        有事」、「妳們自己小心，妳們要騙我們，妳們要這樣
        處理，那我們也會用我們的處理方式對妳們」這些話，
        戊○○叫我轉告乙○○，說「叫乙○○出來處理，如果
        讓我們找到了，就會沒完沒了，讓我自己去找到他，後
        果會更嚴重」這句話，後來他們3 人於94年4月8日18時
        許，又再度來公司要找乙○○，戊○○在門外大聲喊叫
        「再不處理，妳們還敢來上班，我們會讓妳們以後都不
        敢來上班，妳們最好請警察天天24小時來站崗，要不然
        妳們自己小心一點」這些話，讓我心生畏懼等語（見偵
        查卷第26至30、46頁），於本院審理結證稱：戊○○、
        丙○○、己○○3人於94年3月16日下午到公司要找乙○○，我說不認識這個人，丙○○說我在騙他，他說如果
        我再騙他，他就要用他自己處理的方式對付我，己○○
        在旁邊附和，戊○○也有說話，他們實際的言詞內容如
        我在警詢時所為的陳述，我聽到以後感到害怕，就沒有
        在公司工作了，後來他們3 人於94年4月8日18時許，再
        度來到公司，對我及甲○○說再不處理的話，我們還敢
        來上班嗎，若來上班最好叫警察24小時站崗，我心裡覺
        得很害怕等語（見本院卷第35至36頁背面）
  （二）承上，告訴人甲○○復於警詢時指稱：戊○○、丙○○
        、己○○等人於94年4月8日18時許，一同來到莉哲公司
        要找乙○○，戊○○在門外大聲喊叫「再不處理，妳們
        還敢來上班，我們會讓妳們以後都不敢來上班，妳們最
        好請警察天天24小時來站崗，要不然妳們自己小心一點
        」這些話，我心裡非常害怕，也擔心生命遭受威脅等語
        （見偵查卷第31至34頁），於本院審理時結證稱：戊○○、丙○○、己○○等人於94年4月8日下班時間一同到
        莉哲公司，要找乙○○，他們在公司門口，因為找不到
        乙○○，戊○○就叫我們要小心，最好找警察站崗，不
        然讓我們不敢上班，讓我覺得很害怕等語（見本院卷第
        37 頁背面），是證人丁○○、甲○○於本院審理時，
        經隔離訊問之結果，其等就被告戊○○、丙○○、己○○以恐嚇方式討債之經過所為之證述大致相符，亦與警
        詢、偵查時所為之指述互核相符，足徵其等所為之指證
        並非虛構。綜上，本件事證已臻明確，被告戊○○、丙○○、己○○所辯無非係事後卸責之詞，不足採信，其
        3人之犯行堪予認定，自應依法論科。
二、論罪科刑部分：
  （一）查被告行為後，刑法施行法已於95年6 月14日增訂該法
        第1條之1規定，並自95年7月1日施行，其將刑法分則所
        定罰金之貨幣單位均改為新台幣，並分別提高為3 倍或
        30倍，又刑法第33條第5 款關於罰金刑之規定、第28條
        關於共同正犯之規定、第41條第1 項關於易科罰金折算
        標準之規定及第56條關於連續犯之規定， 均已於94年2
        月2日修正公布，並同自95年7月1日施行， 而95年7月1
        日修正施行之刑法第2 條規定，係關於新舊法比較適用
        之準據法，其本身無關行為可罰性要件之變更，故於95
        年7月1日前揭法律修正施行後，如有涉及比較新舊法之
        問題，即應逕依修正後刑法第2條第1項規定，為「從舊
        從輕」之比較（參見最高法院95年度第8 次刑事庭會議
        決議意旨）。茲分述如下：
      1.刑法分則編各罪所定罰金之貨幣單位原為銀元，且依修
        正前刑法第33條第5款規定，罰金刑為1銀元以上，而有
        關罰金倍數之調整及銀元與新台幣之折算標準，則定有
        「罰金罰鍰提高標準條例」及「現行法規所定貨幣單位
        折算新台幣條例」，除罰金以1銀元折算3元新台幣外，
        並將72年6 月26日以前修正之刑法部分條文罰金數額提
        高2 至10倍，其後修正者則不再提高倍數，修正後刑法
        第33條第5款則將罰金刑提高為新台幣1千元以上，並以
        百元計算之，且因刑法第33條第5 款所定罰金貨幣單位
        既已改為新台幣，刑法分則編各罪所定罰金之貨幣單位
        亦應配合修正為新台幣，且考量刑法修正施行後，不再
        適用「現行法規所定貨幣單位折算新台幣條例」，為使
        刑法分則編各罪所定罰金之最高數額與刑法修正前趨於
        一致，爰增訂刑法施行法第1條之1規定，將刑法分則編
        各罪所定罰金之貨幣單位均改為新台幣，並將72年6 月
        26日以前修正之刑法部分條文罰金數額提高為30倍，其
        後修正者則提高為3 倍，是以刑法分則編各罪所定罰金
        刑之最高數額，於上開規定修正後仍屬一致，並無不同
        ，但其罰金刑之最低數額，則比修正前提高，自以修正
        前之規定對被告較為有利。
      2.修正後刑法第28條關於成立共同正犯之標準，將原來共
        同正犯之共同「實施」犯罪，改為共同「實行」犯罪，
        剔除完全未參與犯罪相關行為之「實行」的「陰謀共同
        正犯」及「預備共同正犯」，是修正後之共同正犯之可
        罰性要件之範圍業已限縮。
      3.修正後刑法第41條第1 項前段關於得易科罰金之折算標
        準，由「得以1元以上3 元以下折算1日」（依修正前罰
        金罰鍰提高標準條例第2 條【現已刪除】規定，就其原
        定數額提高為100倍折算1 日，則最高應以銀元300元折
        算1日，經折算為新台幣後， 應以新台幣900元折算為1
        日），提高為「以新台幣1千元、2千元或3千元折算1日
        」，並刪除「因身體、教育、職業、家庭之關係或其他
        正當事由，執行顯有困難」之條件，是以修正前關於易
        科罰金之折算標準金額較低，自係對被告較為有利。
      4.修正後刑法第56條規定，業已刪除連續犯之規定，故連
        續數行為而犯同一罪名，依修正前刑法第56條規定，應
        以一罪論，僅得加重其刑，但依修正後規定，已無連續
        犯可資適用，即應將各次犯行以數罪併合處罰，是以適
        用修正前關於連續犯之規定，自係較為有利。
      5.準此而論，前揭刑法施行法第1 條之1 之增訂及刑法第
        33條第5 款之修正，係刑法分則編各罪所定罰金刑之刑
        罰法律效果之變更，前揭刑法第28條共同正犯規定之修
        正，乃係行為可罰性要件之變更，前揭刑法第41條第1
        項易科罰金折算標準規定之修正，則相當於科刑規範事
        項之變更，前揭刑法第56條連續犯之修正，係科刑規範
        事項之變更，自應依刑法第2條第1項規定，綜合罪刑全
        部結果，整體為新舊法之「從舊從輕」比較（參見最高
        法院24年上字第4634號判例意旨、27年上字第261號判
        例意旨）。核被告戊○○、丙○○、己○○所為，均符
        合修正前後刑法第28條共同正犯之規定及修正前刑法第
        56條連續犯之規定，且依本院所諭知之被告罪名及其宣
        告刑，適用修正前有關罰金刑及易科罰金折算標準之規
        定，對被告亦較屬有利，故經綜合比較新舊法結果，應
        以舊法對被告有利，自應整體依刑法第2條第1項前段規
        定，適用行為時之修正前刑法第33條第5 款、第28條、
        第56條、第41條第1項前段及罰金罰鍰提高標準條例第2
        條等規定，合先敘明。
  （二）按恐嚇之方法係言語、文字或舉動等，均非所問，惟須
        直接或確定之間接對被害人為之，若係不確定之間接為
        之者，即不能成立本罪，所謂確定之間接，係指行為人
        雖不直接將加害內容告知被害人，但將加害內容告知特
        定人，並明示其轉告被害人而言。查被告戊○○、丙○○、己○○等人不僅直接將加害內容告知告訴人丁○○
        、甲○○，並明示告訴人丁○○轉告告訴人乙○○，告
        訴人乙○○並因而間接知悉加害之內容，且其等上開言
        詞在客觀上足以使人心生畏懼，亦足生危害於告訴人等
        之安全至明。故核被告戊○○、丙○○、己○○等人所
        為，均係犯刑法第305 條之恐嚇危害安全罪。其等就上
        開犯行具有犯意聯絡及行為分擔，皆為共同正犯。其等
        於94年3 月16日之犯行，係以一恐嚇行為致告訴人乙○○、丁○○心生畏懼，於94年4月8日之犯行，係以一恐
        嚇行為致告訴人乙○○、丁○○、甲○○心生畏懼，均
        係想像競合犯，僅論以一罪。其等先後2 次恐嚇犯行，
        時間緊接，所犯均係構成要件相同之罪名，顯係基於概
        括犯意反覆為之，應依修正前刑法第56條規定，論以一
        罪，並加重其刑。爰審酌被告戊○○、丙○○、己○○
        等人均無犯罪前科，此有台灣高等法院被告前案紀錄表
        3 份可參，被告戊○○不知循法律途徑解決與告訴人乙○○之債務糾紛，竟夥同被告丙○○、己○○以恐嚇方
        式討債，對社會風氣造成不良影響，並對告訴人等身心
        造成之傷害非淺，其等之惡性輕重程度及犯後猶飾詞圖
        卸，未見悔意等一切情狀，分別量處如主文所示之刑，
        並均諭知易科罰金之折算標準，以資懲儆。
三、公訴意旨另以：被告戊○○復於94年5月6日下午4時42分許
    再度前往莉哲公司，在公司大門上以油漆噴漆方式，書寫「
    乙○○欠錢還錢」等字樣，使告訴人乙○○、丁○○、甲○○心生畏懼，致生危害於安全，因認被告戊○○此部分亦涉
    犯刑法第305條第1項之恐嚇危害安全罪嫌云云。按刑法第30
    5 條之恐嚇危害安全罪，以加害生命、身體、自由、名譽、
    財產之事，恐嚇他人致生危害於安全者為其要件，須行為人
    以加害生命、身體、自由、名譽、財產之事恐嚇他人，該他
    人客觀上足以陷於危險不安之狀態，並已達危害其自由安全
    之程度，始得以該罪名相繩，所謂「致生危害於安全」，係
    指受惡害通知者，因行為人之恐嚇，造成安全上之危險與實
    害而言。經查，被告戊○○於上揭時間以紅色噴漆在莉哲公
    司大門上噴寫「乙○○欠錢還錢」等字樣一情，固經被告戊○○坦認不諱，並有監視光碟乙片及翻拍照片12張在卷可按
    （見偵查卷第49至53頁），惟觀諸其噴寫之字句，並無任何
    具體明確加害他人生命、身體、自由或財產法益之言語，僅
    為陳述事實之語詞，尚難認定係屬惡害之通知，復無證據證
    明被告戊○○於上揭時間有何其他客觀上已足使一般人心生
    畏怖之言語，故公訴人認被告戊○○此部分亦涉有恐嚇危害
    安全之犯行，即有未合，然公訴人既認此部分與前揭論罪科
    刑部分有連續犯之裁判上一罪關係，爰不另為無罪之諭知，
    附此敘明。
據上論斷，應依刑事訴訟法第299條第1項前段，刑法第2條第1項
前段、第55條、修正前刑法第28條、第56條、第305條、第41條
第1項前段，罰金罰鍰提高標準條例第1條前段、修正前同條例第
2條，現行法規所定貨幣單位折算新台幣條例第2條，判決如主文
。
本案經檢察官鄭克盛到庭執行執務。
中    華    民    國    95    年    8     月    10    日
                  刑事第十三庭  審判長法官  朱瑞娟
                                      法官  陳慧萍
                                      法官  鍾素鳳
以上正本證明與原本無異。
如不服本判決，應於送達後10日內，向本院提出上訴狀。
                                     書記官 陳鳳瀴
中    華    民    國    95    年    8     月    16   日
附錄本判決論罪之法條：
刑法第305條
    以加害生命、身體、自由、名譽、財產之事，恐嚇他人致生
    危害於安全者，處2年以下有期徒刑、拘役或3百元以下罰金
    。


司法院資訊處製作；財團法人民間司法改革基金會備份。
